【裁判字號】    97,抗,558
【裁判日期】    970414
【裁判案由】    退還裁判費
【裁判全文】
臺灣高等法院民事裁定                   97年度抗字第558號
抗  告  人  乙○○
            甲○○
上列抗告人因與相對人魏灣來等間請求拆除地上物返還土地事件
，聲請退還裁判費，對於中華民國97年1月9日臺灣臺北地方法院
94年重訴字第1083號裁定，提起抗告，本院裁定如下：
    主  文
抗告駁回。
抗告費用新台幣一千元由抗告人負擔。
    理  由
一、抗告人於原法院聲請及本院抗告意旨略以：伊於原法院起訴
    時係以坐落臺北市○○區○○段1小段406、372地號土地(下
    稱系爭土地）登記面積為起訴基礎，因同一地號內遭侵占，
    故追加被告，裁判費於起訴時已繳納，本無庸補繳裁判費，
    嗣95年6月30日為減輕原法院負擔，而撤回所追加之被告，
    撤回人數高達40餘人，面積達2,163平方公尺，因墓園無法
    分割登記，扣除原審判決之標的即8座墓園應繳納之裁判費
    新台幣（下同）16,483元，應退還第一審溢繳裁判費92,405
    元。原法院認需訴訟全部撤回而終結時，始得退還裁判費，
    然民事訴訟法第83條第1項係為減輕法院負擔，鼓勵當事人
    撤回訴訟，並未區分一部或全部撤回，最高法院95年度第7
    次民事庭會議決議增加法律所無之限制，顯然違反平等原則
    ，為此請求廢棄原裁定，准予退還裁判費云云。
二、按原告撤回其訴者，訴訟費用由原告負擔，其於第一審言詞
    辯論終結前撤回者，得於撤回後三個月內聲請退還該審級所
    繳裁判費二分之一，民國96年3月21日修正公布前之民事訴
    訟法第83條第1項定有明文（嗣96年3月21日修正為可退還三
    分之二）。惟揆其立法意旨係為鼓勵當事人撤回無益或不必
    要之訴訟，以減省法院之勞費，必該訴訟全部因原告撤回起
    訴或上訴人撤回上訴，致訴訟全部繫屬消滅而告終結時，始
    得聲請法院退還該裁判費二分之一（最高法院95年度第7次
    民事庭會議決議意旨參照）。
三、經查：
  (一)抗告人於原法院起訴請求坐落系爭土地之魏建乾等61座墳墓
    之繼承人將系爭土地上之墳墓拆除，將土地返還予抗告人，
    因系爭土地係葬滿墳墓，有抗告人提出之相片及抗告人手繪
    地形圖（見原法院外放證物、原審卷(二)第120頁、第122頁）
    可稽，故原法院依該二筆土地合計之面積2,496平方公尺，
    乘以94年度之公告現值即每平方公尺4,500元，核定訴訟標
    的價額11,007,000元，並於94年8月12日裁定命抗告人應補
    正裁判費108,888元（見原審卷(一)第22頁至第25頁反面）。
    嗣因抗告人無法提出朱德財等墳墓之繼承人之資料，起訴程
    式不合法，經原法院命其補正而未補正，原法院乃於95年1
    月20日裁定駁回抗告人對朱德財等之繼承人之訴訟，並諭知
    該部分訴訟費用由抗告人負擔，抗告人雖對該裁定提起抗告
    ，惟經本院於95年2月15日95年度抗字第191號裁定駁回其抗
    告確定，故抗告人就原法院判決之8座墳墓外之其餘請求，
    業經裁定駁回並命其負擔該部分之訴訟費用確定，該部分裁
    判費自不得退還抗告人。抗告人雖於95年3月2日再追加朱和
    平等被告，惟並未繳納裁判費，且於95年6月30日撤回追加
    部分之訴，有抗告人所提民事準備暨追加被告狀、撤回追加
    被告聲請狀（見原審卷(二)第49頁至第55頁、卷(三)第60頁）可
    稽，抗告人既未繳納該追加之訴之訴訟費用，即無從辦理退
    費，是抗告人主張追加之訴裁判費於起訴時已繳納，無庸補
    繳云云，即屬無據。
  (二)又民事訴訟法第83條第1項立法意旨係為鼓勵當事人撤回無
    益或不必要之訴訟，以減省法院之勞費，參諸首揭最高法院
    民事庭會議決議意旨，及立法院89年2月9日修正通過民事訴
    訟法第83條之司法院提案修正理由「此項退還裁判費之規定
    僅於當事人明示撤回其訴時，始有其適用。於當事人合意停
    止訴訟程序後四個月內不續行訴訟或連續遲誤言詞辯論其日
    ，依第190條或第191條之規定視為撤回其訴，或為訴之變更
    而視為撤回原訴，或單純減縮應受判決事項聲明之情形，均
    不得聲請退還裁判費」，必該訴訟全部因原告撤回起訴或上
    訴人撤回上訴，致訴訟全部繫屬消滅而告終結時，始得聲請
    法院退還該裁判費二分之一。本件抗告人未撤回全部之訴，
    其請求依民事訴訟法第83條規定退還該部分之裁判費，亦屬
    無據，是抗告意旨指摘原裁定不當，求予廢棄，為無理由。
四、據上論結，本件抗告為無理由，爰裁定如主文。
中    華    民    國    97    年    4     月    14    日
                    民事第十六庭
                        審判長法  官  沈方維
                              法  官  湯美玉
                              法  官  呂淑玲
正本係照原本作成。
本裁定除以適用法規顯有錯誤為理由，並經本院許可外，不得再
抗告。如提起再抗告，應於收受後10日內委任律師為訴訟代理人
向本院提出再抗告狀。並繳納再抗告費新台幣１千元。
中    華    民    國    97    年    4     月    14    日
                              書記官  明祖全


司法院資訊處製作；財團法人民間司法改革基金會備份。
